臺灣花蓮地方法院刑事判決　　　　　　　94年度簡上字第84號
　　上　訴　人　乙○○
　　即　被　告
上列上訴人即被告因竊盜案件，不服本院鳳林簡易庭九十四年度
林簡字第七三號、中華民國九十四年七月二十八日第一審判決（
聲請簡易判決處刑案號：臺灣花蓮地方法院檢察署九十四年度偵
字第一三八一號），提起上訴，本院認為有刑事訴訟法第四百五
十一條之一第四項但書之情形，不得逕以簡易判決處刑，改依通
常程序為第一審判決如下：
    主  文
原判決撤銷。
乙○○無罪。
    理  由
一、聲請簡易判決處刑意旨略以：被告乙○○基於意圖為自己不
    法所有之概括犯意，先於民國九十四年二月七日，在花蓮縣
    新城鄉嘉新村四五八號，趁丙○○及其家人不注意時，徒手
    竊取置於該處一樓房間內之咖啡色方形男用包包一個，得手
    後留供己用；復於同年月十四日下午一時許，在花蓮縣花蓮
    市○○街某工寮內，見李義城所有而由甲○○使用之車牌號
    碼為ＮＰＵ－０八六號機車置於該處，即以插於車上未遭拔
    取之鑰匙發動該車後竊取之，得手後供己騎用，嗣為警方於
    同日晚間七時許，在花蓮縣警察局吉安分局南華派出所前當
    場查獲，因認被告涉有刑法第三百二十條第一項之竊盜罪嫌
    云云。
二、按犯罪事實應依證據認定之，無證據不得認定犯罪事實；又
    不能證明被告犯罪者，應諭知無罪之判決，刑事訴訟法第一
    百五十四條第二項、第三百零一條第一項分別定有明文。再
    所謂認定犯罪事實之證據，係指足以認定被告確有犯罪行為
    之積極證據而言，苟未能發現相當證據，或證據不足為不利
    於被告事實之認定時，即應為有利於被告之認定，更不必有
    何有利之證據，亦不能以推測或擬制之方法，以為裁判基礎
    （最高法院二十九年度上字第三一０五號、四十年度臺上字
    第八六號、五十六年度臺上字第八０七號判例意旨參照）。
三、公訴人認被告涉有上開罪嫌，無非係以自稱係乙○○之人於
    警詢及偵查中之供述，證人丙○○、甲○○之證詞，及贓物
    認領保管單據二紙為其所憑之論據。訊據被告堅決否認犯有
    上開公訴人所指之犯行，其辯稱：伊沒有犯下上開兩件竊盜
    案件，檢察官所指的犯罪時間，伊都在台北工作，之前也未
    曾因為本案應訊過，伊懷疑是被妹妹的前男友戊○○冒名等
    語。經查：檢察官憑以為證據之證人丙○○、甲○○之證詞
    ，及贓物認領保管單據二紙，均僅能證明於上開時間、地點
    分別發生前開兩件竊盜案件，且失物分別經甲○○、丙○○
    領回之情形，尚無從指射被告即為竊盜行為人，而被告所辯
    上情經本院命被告當庭按捺十指指印於指紋卡片上後，再將
    該指紋卡片連同內有實際應訊嫌犯指紋之本案警卷一併送往
    內政部警政署刑事警察局鑑驗結果，該局函覆稱：送鑑警卷
    內「乙○○」名下可資比對之指紋二十八枚，與本院乙○○
    指紋卡之指紋不符，經輸入電腦比對結果，該二十八枚指紋
    均與該局檔存戊○○指紋卡左拇指指紋相符，且本院乙○○
    指紋卡經比對與該局檔存乙○○指紋卡之十指指紋相符等語
    ，此有該局九十四年九月二十三日刑紋字第０九四０一四０
    八五０號鑑驗書乙份在卷可稽，足認被告確係遭戊○○冒名
    於警詢中應訊無誤；且本案查獲經過乃戊○○於騎乘上揭李
    義城所有之機車時，為警方當場查獲，戊○○於警詢過程中
    復自行供出曾於上開時間、地點竊取咖啡色方形男用包包一
    個，其於警詢當日隨案解送至臺灣花蓮地方法院檢察署應訊
    時，亦為相同之供述，益證本案兩件竊盜案件之涉嫌人均為
    戊○○而非被告無訛，被告上開所辯乃屬信而可採。
四、按刑事訴訟法第二百六十四條明定起訴書應記載被告之姓名
    、性別、年齡、籍貫、職業、住所或居所或其他足資辨別之
    特徵，本案檢察官提出之聲請簡易判決處刑書，其上所記載
    之被告姓名、性別、年齡、身分證字號、戶籍地均屬被冒名
    之乙○○所有，並無其他特徵可認定檢察官聲請簡易判決處
    刑之對象係指乙○○以外之人（即冒用乙○○名義應訊之嫌
    犯），且冒名應訊者並未經檢察官收押，自無從以在押之身
    分特徵認係檢察官聲請簡易判決處刑之人，故檢察官聲請簡
    易判決處刑之對象應係被冒名之本案被告乙○○，本院自不
    得就其他人為訴外審判。至於最高法院七十年度臺上字第一
    ０一號判例固著有「起訴書所記載之被告姓名，一般固與審
    判中審理對象之被告姓名一致，惟如以偽名起訴，既係檢察
    官所指為被告之人，縱在審判中始發現其真名，法院亦得對
    之加以審判，並非未經起訴。」等語，惟查該案例係就冒名
    者於檢察官起訴之際即由檢察官收押，起訴書註明被告在押
    ，移送法院審判時將在押被告一併移審之情形而言，則嫌犯
    在押之特徵既得審認，縱檢察官以偽名起訴，起訴效力仍及
    於在押之偽名者，審判中自得以發現之真名加以審判，上開
    見解與前揭刑事訴訟法第二百六十四條之規定無違，應係最
    高法院七十年度臺上字第一０一號判例之本義，尚不得解為
    無論檢察官起訴對象於起訴時在押與否，或起訴書記載之被
    告姓名、年籍、身分證字號、住址均屬他人冒用，而無其他
    足資辨別冒用者之特徵下，法院可自行查明冒用者之真實姓
    名、身分，逕加以更名審判，造成判例與刑事訴訟法第二百
    六十四條規定相違之結果。再者，本件原審依檢察官之聲請
    對被告乙○○為簡易判決處刑，並未經傳訊被告之程序，是
    原審所審判之對象，即是聲請書上文字所載之被告乙○○，
    並非冒用被告乙○○身分之人，從而，本案聲請簡易判決處
    刑之對象係被冒名之乙○○，法院審判之對象亦一致，然被
    告既非實際犯有本案兩件竊盜案件之人，本院復查無其他積
    極證據得以證明被告有為檢察官所指之犯行，原審對被告論
    罪科刑自有違誤，被告上訴意旨指摘原審判決不當即為有理
    由，本院自應將原審判決撤銷改判，逕依通常程序為被告無
    罪之第一審判決。
據上論斷，應依刑事訴訟法第四百五十二條、第四百五十五條之
一第三項、第三百六十九條第一項前段、第三百六十四條、第三
百零一條第一項之規定，判決如主文。
本案經檢察官丁○○到庭執行職務。
中　　華　　民　　國　　94　　年　　11　　月　　23　　日
　　　　　　      臺灣花蓮地方法院刑事第三庭
                      審判長法　官    鄭培麗
                            法　官    張嘉芬
                            法　官    鄭光婷
上列正本證明與原本無異。
如對本判決不服，應於送達後10日內，向本院提出上訴狀（應抄
附繕本）告訴人或被害人如對於本判決不服者，應具備理由請求
檢察官上訴，其上訴期間之計算係以檢察官收受判決正本之日期
為準。
　　　　　　　　　　　　　　書記官
中    華    民    國    94    年    11    月   25     日
